---
title: "regression"
format: html
---

# 情報通信業雇用数とChatGPTのgoogle検索量の分析

```{r}
#| message: false
df <- readRDS("df_clean.rds")
```

```{r}
#| warning: false
library(dplyr)
library(lubridate)
library(readr)

trends <- read.csv("multitimeline.csv")
```


```{r}
# 日付をDate型に変換
trends$日付 <- as.Date(trends$日付)

# 「1 未満」などを1として扱う
trends$ChatGPT検索量 <- gsub(" .*", "", trends$ChatGPT検索量)
trends$ChatGPT検索量 <- as.numeric(trends$ChatGPT検索量)

# 年月を作成
trends <- trends %>%
  mutate(
    西暦 = year(日付),
    月数 = month(日付)
  )
```

```{r}
trends_month <- trends %>%
  group_by(西暦, 月数) %>%
  summarise(
    ChatGPT検索量 = mean(ChatGPT検索量, na.rm = TRUE),
    .groups = "drop"
  )
```


```{r}
library(stringr)
# 年の空欄を補完
df$年 <- zoo::na.locf(df$年)

# 月
df$月数 <- as.numeric(str_extract(df$月, "\\d+"))

# 和暦→西暦
df$西暦 <- ifelse(
  grepl("平成", df$年),
  as.numeric(str_extract(df$年, "\\d+")) + 1988,
  as.numeric(str_extract(df$年, "\\d+")) + 2018
)
```

```{r}
df <- left_join(
  df,
  trends_month,
  by = c("西暦", "月数")
)
```

```{r}
df7 <- df %>%
  filter(年月 >= as.Date("2021-07-01"))
```


```{r}
library(ggplot2)

ggplot(df7,
       aes(
         x = ChatGPT検索量,
         y = 情報通信業雇用者数
       )) +
  geom_point() +
  geom_smooth(
    method = "lm",
    se = FALSE
  ) +
  theme_minimal()
```

```{r}
cor(
  df7$ChatGPT検索量,
  df7$情報通信業雇用者数,
  use = "complete.obs"
)
```
##### 相関あり

```{r}
library(dplyr)

df7 <- df7 %>%
  arrange(年月) %>%
  mutate(
    ChatGPT_lag3 =
      lag(ChatGPT検索量, 3)
  )

model <- lm(
  情報通信業雇用者数 ~ ChatGPT_lag3,
  data = df7
)

summary(model)
```
##### pr 4.3e-10 < 0.01 非常に有意
##### t 7.635 > 2 非常に有意
##### Multiple R-squared:  0.5238\  雇用者数の変動の52%を説明できる


# 時間の経過を変数として追加
```{r}
library(dplyr)

df7 <- df7 %>%
  arrange(年月) %>%
  mutate(月番号 = row_number())

model2 <- lm(
  情報通信業雇用者数 ~ ChatGPT_lag3 + 月番号,
  data = df7
)

summary(model2)
```

##### 検索量pr 0.87 > 0.01 有意ではなくなった
##### 時間経過pr 2.39e-05 < 0.01 有意

# 検索量データを「生成AI」に変更

```{r}
aisa <- read.csv("multi.csv")
```


```{r}
# 日付をDate型に変換
aisa$日付 <- as.Date(aisa$日付)

# 「1 未満」などを1として扱う
aisa$生成ai検索量 <- gsub(" .*", "", aisa$生成ai検索量)
aisa$生成ai検索量 <- as.numeric(aisa$生成ai検索量)

# 年月を作成
aisa <- aisa %>%
  mutate(
    西暦 = year(日付),
    月数 = month(日付)
  )
```

```{r}
ais_month <- aisa %>%
  group_by(西暦, 月数) %>%
  summarise(
    生成ai検索量 = mean(生成ai検索量, na.rm = TRUE),
    .groups = "drop"
  )
```


```{r}
dfai <- left_join(
  df,
  ais_month,
  by = c("西暦", "月数")
)

dfai <- dfai %>%
  filter(年月 >= as.Date("2021-07-01"))

dfai
```

```{r}
library(ggplot2)

ggplot(dfai,
       aes(
         x = 生成ai検索量,
         y = 情報通信業雇用者数
       )) +
  geom_point() +
  geom_smooth(
    method = "lm",
    se = FALSE
  ) +
  theme_minimal()
```

```{r}
cor(
  dfai$生成ai検索量,
  dfai$情報通信業雇用者数,
  use = "complete.obs"
)
```

```{r}
library(dplyr)

dfai <- dfai %>%
  arrange(年月) %>%
  mutate(
    ai_lag3 =
      lag(生成ai検索量, 3)
  )

model3 <- lm(
  情報通信業雇用者数 ~ ai_lag3,
  data = dfai
)

summary(model3)
```
#### pr 1.14e-13 < 0.01 非常に有意
#### t 9.913 > 2 非常に有意
#### Multiple R-squared:  0.6496\  雇用者数の変動の65%を説明できる


# 時間経過を追加
```{r}
library(dplyr)

dfai <- dfai %>%
  arrange(年月) %>%
  mutate(月番号 = row_number())

model4 <- lm(
  情報通信業雇用者数 ~ ai_lag3 + 月番号,
  data = dfai
)

summary(model4)
```

##### 検索量pr 0.581 > 0.01 有意ではなくなった
##### 時間経過pr 0.131 > 0.01 有意でない

